【裁判字號】    98,自,61
【裁判日期】    990324
【裁判案由】    詐欺
【裁判全文】
臺灣臺北地方法院刑事判決                98年度自字第61號
自  訴  人  珍通能源技術股份有限公司
代  表  人  丁○○
代  理  人  陳達成律師
被      告  丙○○
選任辯護人  簡炎申律師
            林光彥律師
上列被告因詐欺案件，經自訴人提起自訴，本院判決如下：
   主  文
丙○○無罪。
    理  由
一、自訴意旨略以：被告丙○○於民國95年間7月間，得知自訴
    人珍通能源技術股份有限公司開發之電腦散熱器產品(下稱
    系爭產品)散熱效果優異，並已申請專利證書保護中，亦明
    知其國立中山大學高階經營碩士班之同學戊○○係任職於自
    訴人公司，竟基於意圖為自己不法所有之犯意，向戊○○佯
    稱其任職之光寶科技股份有限公司(下稱光寶公司)欲與自訴
    人公司合作生產系爭產品，戊○○因而陷於錯誤，向自訴人
    公司取得系爭產品之樣品乙個後，交予被告，嗣戊○○自自
    訴人公司離職，而自訴人公司發現系爭產品之專利證書尚未
    取得前，市面上已有仿冒品出現，且查知被告已於95年2月
    17 日自光寶公司離職，始知受騙。因認被告涉犯刑法第339
    條第1項、第2項之詐欺取財、詐欺得利罪嫌云云。
二、按些犯罪事實應依證據認定之，無證據不得認定其犯罪事實
    ；又不能證明被告犯罪者，應諭知無罪之判決，刑事訴訟法
    第154條、第301條第1項分別定有明文。次按刑事訴訟法上
    所謂認定犯罪事實之證據，係指足以認定被告確有犯罪行為
    之積極證據而言，該項證據自須適合於被告犯罪事實之認定
    ，始得採為斷罪資料；如未能發現相當證據，或證據不足以
    證明，自不能以推測或擬制之方法，以為裁判之基礎，最高
    法院29年上字第3105號及40年台上字第86號著有判例。而認
    定不利於被告之事實，須依積極證據，茍積極證據不足為不
    利被告之認定時，即應為有利於被告之認定，更不必有何有
    利之證據；又認定犯罪事實所憑之證據，雖不以直接證據為
    限，間接證據亦包括在內，然而無論直接證據或間接證據，
    其為訴訟上之證明，須於通常一般之人均不致有所懷疑，而
    得確信其為真實之程度者，始得據為有罪之認定，倘其證明
    尚未達到此一程度，而有合理之懷疑存在而無從使事實審法
    院得有罪之確信時，即應由法院為諭知被告無罪之判決，且
    告訴人之告訴，係以使被告受刑事訴追為目的，是其陳述是
    否與事實相符，仍應調查其他證據以資審認，最高法院亦分
    別著有30年上字第816號、76年台上字第4986號、52年台上
    字第1300號判例。
三、自訴人認被告涉有上開犯行，無非係以自訴人公司之出貨單
    1紙、千齡法律事務所函文1份、光寶公司函文1份、系爭產
    品樣品照片1張、專利公報影本1份、Pcdiy雜誌96年5月份版
    影本1份、發明專利證書影本1份、Pcdiy雜誌96年3月至7月
    份版影本1份、民事起訴狀及開庭通知影本各一份、證人許
    琛於臺灣板橋地方法院98年度易字第1636號案件審理中之證
    述、證人戊○○於臺灣板橋地方法院檢察署96年度偵續字第
    529號案件偵查中及臺灣板橋地方法院98年度易字第1636號
    案件審理中之證述、證人甲○○於乙○○於臺灣板橋地方法
    院檢察署97年度偵續二字第15號案件偵查中之證述為其論據
    。
四、訊據被告丙○○堅詞否認有何詐欺犯行，辯稱：戊○○係於
    94 年中伊還在光寶公司時，有問是否能幫自訴人公司之系
    爭產品測試，伊有答應，嗣於95年2月，伊離開光寶公司後
    ，戊○○再問伊有機會拿到系爭產品之樣品時，有告知已沒
    有辦法幫她測試，伊並未於自訴人公司之出貨單上簽名，戊○○亦未經伊同意於自訴人公司出貨單上代理簽名，伊從未
    見過或拿到自訴人公司系爭產品之樣品等語。
五、經查：
  (一)自訴人公司確有開發系爭產品，且於自訴人公司之95年7
      月27日出貨單上，確簽有被告之名字、戊○○之英文名
      Nancy及「代」字，戊○○並持該出貨單自自訴人公司業
      務許琛處取得自訴人公司系爭產品之樣品一個之事實，此
      經自訴人指訴在卷，亦為被告所不爭執，並經證人戊○○
      於本院審理中證述屬實，復有系爭產品樣品照片1張、自
      訴人公司之出貨單在卷可稽，應堪信為真實。惟本件所應
      審究者，係被告辯稱其並未取得系爭產品樣品，也未授權
      戊○○以其名義領取樣品，復未施用詐術乙情是否可採。
  (二)就被告是否有取得系爭產品樣品乙節，證人戊○○於本院
      審理中證稱：系爭產品之樣品，伊認為是存貨，伊本來係
      找被告幫忙測試系爭產品，但後來拿到存貨時，被告說不
      方便，並勉強說伊可以先看零件的狀況再說，伊遂找甲○○兒子測試，伊第一次拿到存貨時有於自訴人公司之出貨
      單上簽收，但因太大顆，而拿去給公司業務許琛換小顆的
      ，第二顆亦因規格不合再拿回交予許琛修改，伊從未將自
      訴人之系爭產品存貨交予被告等語(見本院卷二第70-72頁
      )，與證人甲○○於本院審理中證稱：戊○○說被告不方
      便，伊兒子(吳啟君)對電腦蠻熟悉的，問伊可否幫忙試試
      看系爭產品，戊○○有拿樣品給伊二次，但都沒辦法換上
      去，後來戊○○都再拿回去等語(見本院卷二第68、69 頁
      )；證人吳啟君於臺灣板橋地方法院98年度易字第1636 號
      案件審理中證稱：伊父親確有於95年7月底時交給伊一顆
      電腦散熱器樣品等語；證人許琛於臺灣板橋地方法院98
      年度易字第1636號案件審理中亦證稱：戊○○申請的第一
      顆樣品，因規合不合交回後，伊再給戊○○別種規格的樣
      品，後來戊○○亦拿回來說規格不對等語，均互核相符，
      足徵被告確實並未取得系爭產品之樣品無訛。雖自訴人以
      戊○○於臺灣板橋地方法院檢察署96年度偵續字第529號
      案件，以告訴人身分於97年1月16日偵查時陳稱：「(問：
      妳有無跟甲○○電話聯絡要拿散熱模經給他測試)後來該
      顆散熱模組光寶公司也拿走了。」一詞(見本院卷二第30
      頁)，證明被告有取得系爭產品樣品，然依戊○○於前開
      案件該次訊問時係以告訴人身份先陳稱：伊確實有拿一顆
      散熱模組給光寶公司的丙○○，但是他已經回大陸，所以
      丙○○叫伊拿給甲○○測試等語(見本院卷二第29頁)前後
      觀之，告訴人戊○○僅明確陳述有交給證人甲○○，均未
      提及有交予被告。且本院審理時經質之證人戊○○於前開
      案件為何說有拿一顆散熱模組給光寶公司時，證稱：光寶
      公司從來沒有拿過散熱模組，伊是說有以光寶公司名義申
      請等語(見本院卷二第71頁背面、74頁)，則戊○○於前開
      案件陳述時既係以告訴人身分受訊問，嗣戊○○已經以證
      人身分於本院審理中證述明確，且與其於臺灣板橋地方法
      院98 年度易字第1636號案件審理中證述被告及光寶公司
      並未拿到系爭產品之樣品(見本院卷二第17、18頁)之情節
      相符，自以證人戊○○於本院審理中經具結之證詞之證明
      力較高，而可採信。此外，自訴人並未舉出其他證據足資
      證明被告確有拿取自訴人公司之系爭產品樣品，自不能僅
      憑自訴人之單一指訴，及戊○○以告訴人身分時所為前開
      不明確、有瑕疵之陳述，遽認被告有取得自訴人公司之系
      爭產品樣品。
  (三)就被告是否有授權戊○○以其名義領取樣品一節，雖自訴
      人係以證人戊○○於臺灣板橋地方法院98年度易字第1636
      號案件審理中證述：「(問：你說你簽收散熱器是經丙○○的授權，請問是書面授權還是口頭授權?)電話」等語(
      見本院卷第18頁)為據。然證人戊○○於本院審理中證稱
      ：( 問：你在他案作證時，說有取得被告的授權簽收樣品
      ，是否屬實?)當然真實，伊於拿到系爭產品存貨前，有經
      被告的同意，但被告想把我推掉，說不要找我的麻煩，當
      我知道可以拿到時，被告說他不方便，但伊還是將存貨拿
      出來，等拿到存貨時，被告說沒有辦法測試，我就說拿給
      吳啟君幫忙測試，被告也說好，被告知道，並不代表授權
      ；伊一始申請的名義是用光寶公司及被告的名義，故伊簽
      被告名字只是為了方便於追蹤，伊有用Nancy代的字表示
      負責等語(見本院卷二第73、76頁)以觀，可知戊○○於取
      得樣品前已知悉被告不想幫忙測試而仍簽收樣品，雖其認
      為已得到被告口頭授權，然充其量只能說明戊○○於主觀
      上認知有授權，實際上尚難以被告已為推拒及被告知悉戊○○交予吳啟君測試乙情而認為被告已明確授權戊○○簽
      收樣品。況如前所述，被告既從未取得樣品，自不能僅以
      自訴人公司出貨單上有戊○○所簽之被告名字，即認定戊○○有取得被告之授權。
  (四)另自訴人所指被告係以其已非光寶公司之人員，而仍向戊○○佯稱其係光寶公司人員為詐術乙節，固提出光寶公司
      函文一紙，證明被告確於95年2月17日自光寶公司離職之
      事實。此雖為被告所不否認，然參諸戊○○前揭證述，戊○○已明確證稱其於取得樣品前，對於要被告幫忙測試樣
      品一事，被告有所推拒，並於其取得樣品後，被告再行告
      知並不方便等語，則被告不僅無積極之施用詐術之行為，
      更消極地未予配合戊○○測試樣品，要無成立詐欺罪之餘
      地。
  (五)綜上所述，自訴人所提出之證據，並無法證明被告丙○○
      有何施用詐術並取得自訴人公司系爭產品樣品之行為，更
      遑論有何將該樣品轉交予他人製成仿冒品而獲取利益之行
      為。此外，遍查本件所有卷證，並無其他積極證據，足資
      證明被告確有自訴意旨所指之犯行，揆諸首揭規定及說明
      ，本案既不能證明被告犯罪，即應為其無罪判決之諭知，
      以免冤抑。
據上論斷，應依刑事訴訟法第343條、第301條第1項，判決如主
文。
中    華    民    國    99    年    3     月    24    日
                  刑事第十六庭    審判長法官  蔡守訓
                                      法  官  徐千惠
                                      法  官  羅月君
上正本證明與原本無異。
如不服本判決應於收受送達後10日內向本院提出上訴書狀，並應
敘述具體理由；其未敘述上訴理由者，應於上訴期間屆滿後20日
內向本院補提理由書（均須按他造當事人之人數附繕本）「切勿
逕送上級法院」。
                                       書記官  鄭淑丰
中    華    民    國    99    年    3     月    24    日

司法院資訊處製作；財團法人民間司法改革基金會備份。
